【裁判字號】    97,上易,133
【裁判日期】    970429
【裁判案由】    損害賠償
【裁判全文】
臺灣高等法院民事判決                 97年度上易字第133號
上  訴  人  甲○○
被上訴人    乙○○
                      暫住台北縣汐止市○○○路○段91號10樓-6
上列當事人間，請求損害賠償事件，上訴人對於中華民國96年12
月6日臺灣基隆地方法院96年度訴字第349號第一審判決，提起上
訴，經本院於97年4月22日言詞辯論終結，判決如下：
    主      文
上訴駁回。
第二審訴訟費用由上訴人負擔。
    事實及理由
一、上訴人起訴主張：被上訴人於臺北縣金山鄉○○路226號2樓
    經營「故鄉卡拉OK店」，民國 (以下同)95年9月23日零時30
    分許，上訴人酒後前往消費，佔據演唱臺，強行將上訴人自
    演唱臺上拉下，致上訴人受有左大腿、左臀部、右上臂、左
    前臂多處挫傷並瘀血之傷害，並因而支出醫療費用新臺幣 (
    以下同)50 萬元、車資損失12,655元、及精神損失1,200,00
    0元，合計為1,712,655元。為此，依民法第184條第1項、第
    195條規定，請求被上訴人應給付上訴人308,150元本息之判
    決 (逾越上開範圍之請求，原法院為其敗訴判決，未據聲明
    不服，不予贅述 。)；對於原法院為其不利判決之部分，聲
    明不服，提起上訴所為聲明：(一)原判決駁回上訴人後開第二
    項之訴部分廢棄。(二)前項廢棄部分，被上訴人應再給付上訴
    人300,000元本息。(三)第二審訴訟費用由被上訴人負擔。
二、被上訴人則以：上訴人於95年9月23日0時30分許，酒後在被
    上訴人所經營之「故鄉卡拉OK店」消費，於點唱歌曲後離座
    再返回座位時，其點唱之歌曲均已播放完畢，竟藉酒意佔據
    演唱台及麥克風，致使其他顧客無法上台歌唱，屢經被上訴
    人勸請離開，不為所動，被上訴人無奈之餘，以手將之拉離
    演唱台，過程中因其拒絕離開，並以手拉住椅子，致自行站
    立不穩跌坐在地，被上訴人見狀將之扶起至座位上，仍與其
    友人繼續在被上訴人之店內唱歌、飲酒至同日凌晨1至2時方
    行離開，期間從未表示有受到任何傷害。事隔二日始至臺北
    縣金山醫院（以下稱金山醫院）驗傷，並主張受有「左大腿
    、左臀部、右上臂、左前臂等多處挫傷併瘀血」之傷害，其
    所受傷害自應由其證明係被上訴人所造成；即使認其所受傷
    害為被上訴人所造成，惟其醫療費用部分未見舉證以實其說
    ，且其所受之傷害既僅有挫傷及瘀傷，其前往精神科就診，
    自與被上訴人無關，因而支出之醫療費用，自不得向被上訴
    人請求；而12,000元交通費收據，因未載日期，無法證明與
    本件有關，另 665元交通費收據，亦自承係搭計程車至原法
    院開庭之費用，前開交通費用自與本件無關；至於請求精神
    慰撫金，亦顯屬過高等語，資為抗辯；對於上訴人之上訴所
    為答辯聲明：上訴駁回。
三、上訴人主張被上訴人於臺北縣金山鄉○○路226號2樓經營「
    故鄉卡拉OK店」，95年9月23日0時30分許，上訴人酒後前往
    消費，佔據演唱臺，強行將上訴人自演唱臺拉下之事實，為
    被上訴人所不爭執，上訴人主張之上開事實，應堪信為真實
    。
四、被上訴人對於上訴人受有左大腿、左臀部、右上臂、左前臂
    多處挫傷並瘀血之傷害等事實，以上訴人自行站立不穩跌坐
    在地所致等與為辯；經查上訴人確係因被上訴人將其拉離演
    唱台時拉住椅子不願離去，於拉扯間失去平衡跌倒之事實，
    業據證人于鴻英於檢察官偵查中，及證人袁金瓏於原法院96
    年度簡上字第 127號刑事案件審理中，分別證述在卷，並有
    財團法人北海岸金山醫院丙種診斷證明書載明上訴人受有「
    左大腿、左臀部、右上臂、左前臂等多處挫傷併瘀血」等傷
    勢，核與前開證人所證上訴人於兩造拉扯間跌坐在地之受傷
    經過大致相符，堪認上訴人確因被上訴人之拉扯，而受有上
    開之傷害，被上訴人亦因之為原法院以傷害人之身體判處拘
    役10日(減刑後)確定之事實，有金山醫院丙種診斷證明書、
    原法院96年度基簡字第 502號刑事簡易判決、96年度簡上字
    第127號刑事判決在卷(原審卷第28、7、8頁、本院卷第32、
    33頁)足稽；被上訴人之抗辯，要非可採。
五、按：不法侵害他人之身體、健康，被害人雖非財產上之損害
    亦得請求賠償相當之金額，民法第195條第1項定有明文。民
    法第195條第1項所謂相當，自應以實際加害情形與其身體、
    健康所受傷害之程度，及被害者之身分地位與加害人經濟狀
    況等關係定之，有最高法院47年度臺上字第1221號所著：「
    名譽被侵害者，關於非財產上之損害，加害人雖亦負賠償責
    任，但以相當之金額為限，民法第195條第1項定有明文，所
    謂相當，自應以實際加害情形與其名譽影響是否重大，及被
    害者之身分地位與加害人經濟狀況等關係定之。」判例意旨
    ，可資參照。經查上訴人主張其因本件事故身體受有前揭傷
    害，已如前述；審酌上訴人高職畢業、本件事發時以販賣服
    飾為業、每月收入約 7至10萬元，被上訴人為警察學校畢業
    、警察大學短期巡官班結業、雖經營卡拉OK店，每月收入約
    為1至2萬元，因本件事故已停業，及本件事發原由、經過及
    上訴人所受傷勢等一切情狀，原法院酌定上訴人所得請求之
    精神慰撫金為 8,000元，尚稱允當；上訴人雖主張因被上訴
    人上述不法行為，致上訴人陷入極度憂鬱，加重安眠藥劑量
    ，被上訴人應再給付30萬元之精神慰撫金等語，惟未據舉證
    證明與被上訴人之上述行為，具有相當因果關係，空言主張
    ，不足為憑，自非法所許。
六、從而，原法院判命被上訴人應給付上訴人之精神慰撫金8,00
     0元，加計法定遲延利息，並駁回上訴人逾越上開範圍之請
    求，經核尚無違誤；上訴意旨，指摘原法院駁回逾越部分之
    判決不當，求予廢棄，為無理由，應予駁回。
七、據上論結，本件上訴為無理由，依民事訴訟法第449條第1項
    、第78條之規定，判決如主文。
中    華    民    國    97    年     4    月    29    日
                    民事第五庭
                        審判長法  官  魏麗娟
                              法  官  梁宏哲
                              法  官  陳博享
正本係照原本作成。
不得上訴。
中    華    民    國    97    年    5     月    1     日
                              書記官  鄭靜如


司法院資訊處製作；財團法人民間司法改革基金會備份。
